臺灣桃園地方法院民事裁定　　　　　　　94年度小上字第37號
上　訴　人　甲○○
被上訴人　　乙○○
上列當事人間請求給付票款事件，上訴人對於中華民國94年4月1
日本院桃園簡易庭94年度桃小字第495號第一審判決提起上訴，
本院裁定如下：
    主    文
上訴駁回。
第二審訴訟費用新台幣壹仟伍佰元由上訴人負擔。
    理　　由
一、本件上訴意旨略以：原審判決認上訴人未能舉證云云，惟上
    訴人已提出錄音帶，並請求訊問證人張西綢為證，原審卻以
    被上訴人一句：「我沒有欠原告（即上訴人）錢」云云，就
    制止上訴人，不讓證人張西綢作證。況被上訴人在原審於民
    國94年3 月18日言詞辯論期日時，已自認有系爭利息債務2
    萬多元，僅辯稱系爭利息債務已於兩造之前給付會款事件中
    和解，惟該給付會款事件之調解筆錄並無提及此一債務，更
    遑論已經和解，上訴人已盡舉證之責，且符合民事訴訟法第
    278 條、第279 條、第281 條規定，原審判決未察上開事實
    及被上訴人各次言詞辯論期日中說詞反覆矛盾，顯為不當之
    判決。又上訴人僅表示被上訴人交付之面額新台幣（下同）
    30 萬 元之系爭3 紙支票，要上訴人週轉成現金償還上訴人
    債務，週轉後上訴人實際只拿27萬3 千元，另2 萬7 千元利
    息已被扣除，該利息並非上訴人所賺取，自應由被上訴人給
    付系爭利息支出，上訴人並未說被上訴人交付系爭3 紙支票
    即已清償，且依社會常情，利息先收或後收應由當事人自行
    約定，系爭利息債務或可稱因清償債務所生之新債務，依民
    法第320 條規定，系爭利息債務即仍存在，原審判決依被上
    訴人辯稱業已清償云云及依社會常情認利息應預收或外加，
    作為判決理由，令人不服，為此提起上訴等語，並聲明原判
    決廢棄，被上訴人應給付上訴人2 萬7 千元。
二、按對於小額程序之第一審判決提起上訴，非以其違背法令為
    理由，不得為之。所謂判決違背法令，乃指判決不適用法規
    或適用不當，或有民事訴訟法第469 條所列第1 款至第5 款
    事由時，其判決當然為違背法令。又上訴不合法者，第二審
    法院應以裁定駁回之。民事訴訟法第436 條之24第2 項、第
    436 條之32第2 項準用第468 條及第469 條第1 款至第5 款
    、第444 條第1 項前段分別定有明文。並參照同法第436 條
    之25規定及最高法院71年台上字第314 號判例意旨，則當事
    人提起上訴，如依民事訴訟法第468 條規定，以小額程序之
    第一審判決有不適用法規或適用法規不當為理由時，其上訴
    狀或理由狀應有具體之指摘，表明原判決所違背之法令及其
    具體內容，以及依訴訟資料可認為原判決有違背法令之具體
    事實，並揭示該法規之條項或其內容，若係成文法以外之法
    則，應揭示該法則之旨趣，倘為司法院解釋或最高法院之判
    例，則應揭示該判解之字號或其內容，如以民事訴訟法第46
    9 條第1 款至第5 款所列情形為理由時，其上訴狀或理由書
    ，應揭示合於該條款之事實。上訴狀或理由書如未依此項方
    法表明，或其所表明者，顯與上開法條規定不相合時，即難
    認為已對小額程序之第一審判決之違背法令有具體之指摘；
    又上訴理由如僅引用原審判決時之攻擊防禦方法作為上訴理
    由，應認為未對原審判決有何具體之指摘，不得謂已合法表
    明上訴理由，其上訴均難認為合法。
三、經查本件上訴人對小額程序之第一審判決提起上訴，雖以上
    開情詞，主張原審判決違反民事訴訟法第278 條、第279 條
    、第281 條之規定及社會常情，系爭利息債務乃屬因清償所
    生之新債務，被上訴人應負擔系爭利息債務云云，惟上開主
    張核均屬上訴人於原審已提出之攻擊、防禦方法，亦均於原
    審判決中予以斟酌，認︰上訴人稱系爭30萬元乃被上訴人向
    其借款，由其代墊以支付六合彩組頭賭金云云，既為被上訴
    人所否認，辯稱系爭30萬元係賭金等語，依民事訴訟法第27
    7 條規定，自應由上訴人負舉證之責，惟上訴人迄於原審言
    詞辯論終結前，均未舉證以實其說，自難信上訴人主張兩造
    就系爭30萬元款項成立消費借貸之法律關係為真實。再者被
    上訴人業已交付面額共30萬元之系爭3 紙支票予上訴人資為
    清償，為兩造所不爭執，上訴人主張被上訴人開立遠期支票
    ，由其代為週轉現金之利息差額應由被上訴人負擔云云，亦
    為被上訴人所否認，衡諸社會常情，債務人簽發遠期支票交
    付予債權人，充作債務之清償，雙方必有代物清償，且同意
    延展清償日至票載發票日之意，否則多會以折扣方式預收利
    息（即所謂之貼現或票貼），或於簽發票據之票面金額時，
    在債務金額外加上期間利息，惟上訴人既同意接受被上訴人
    以系爭3 紙支票清償，復自承︰系爭3 紙支票均已如期兌現
    ，當初被上訴人交付系爭3 紙支票時，兩造均未就系爭支票
    向他人兌現之利息差額約定由何人負擔等語（見原審第12頁
    至第13頁、第35頁），是被上訴人辯稱其已經清償積欠之30
    萬元乙節，堪信為真實，上訴人主張應由被上訴人負擔貼現
    之利息云云，無足採信。是縱如上訴人所稱兩造確有30萬元
    之借貸關係，然被上訴人業已如數清償，上訴人主張被上訴
    人尚積欠其2 萬7 千元之利息云云，尚屬無據等情，經核與
    法均無違誤，並無上訴人所稱其已盡舉證之責，或上訴人已
    經自認積欠系爭利息債務，或上訴人主張之上開事實於原審
    已顯著或為原審職務上所已知之情事，更無所謂法律上推定
    之事實而無反證，或有何違反社會常情之情形。又上訴人既
    已於原審自承：被上訴人積欠其30萬元債務，並由被上訴人
    交付系爭3 紙支票，系爭支票交付當時，兩造復未就系爭3
    紙支票向他人兌現之利息差額約定應由何人負擔之情，嗣系
    爭3 紙支票亦已兌現，則上訴人縱持系爭3 紙支票向他人貼
    現，而支出利息2 萬7 千元，衡諸社會常情，自無因系爭利
    息支出非上訴人所賺取，即謂被上訴人已同意負擔或應由被
    上訴人負擔，上訴人主張系爭利息債務應屬民法第320 條因
    清償債務所生之新債務云云，顯係誤解民法第320 條規定之
    意，亦屬無稽，自不可採。再依上訴人於原審提出之錄音帶
    譯文，顯示兩造對談之內容大多為雙方標會之事，上訴人表
    示︰「我不是說不給妳標，若說現在讓妳標我一樣那些錢（
    欠款）要扣起來，剩下的錢我會給妳。」、被上訴人即表示
    ︰「要扣那些錢不可能，我沒欠妳錢。」、嗣後被上訴人再
    表示︰「你後來說的那條兩萬多先給你扣，剩下的再說，我
    不知道的我︰︰」等語，有上訴人於原審提出之錄音帶譯文
    1 件存卷可參，則依上開譯文，實亦無從認定被上訴人同意
    上訴人扣款之2 萬多元即係指系爭利息債務2 萬7 千元。至
    上訴人於原審請求訊問之證人張西綢、謝梅英、張振川，乃
    上訴人持系爭3 紙支票向其辦理貼現之人，業經上訴人於原
    審自陳在卷（見原審第4 、5 、6 頁證物一、二、三），則
    上訴人此部分之舉證，至多僅足證明上訴人因持系爭3 紙支
    票向各該證人貼現而支出系爭2 萬7 千元之利息屬實，亦無
    從因此認定系爭利息債務即應由被上訴人負擔或被上訴人同
    意負擔。是系爭錄音帶內容及證人張西綢等人所欲證明之待
    證事實，均無從為有利於上訴人之認定，自無勘驗系爭錄音
    帶或訊問證人張西綢等人之必要。再者被上訴人在原審於94
    年3 月18日言詞辯論期日時，已經否認有積欠上訴人系爭利
    息債務2 萬多元，且未提及系爭利息債務已於兩造之前給付
    會款事件中和解，亦經本院核閱原審該日言詞辯論筆錄無誤
    ；又被上訴人於兩造間另案給付會款事件中，亦一再否認積
    欠上訴人系爭利息債務，復經本院依職權調閱本院93年度桃
    簡移調字第74號民事卷查對屬實，則上訴人主張被上訴人於
    原審已經自認積欠系爭利息債務云云，亦無足取。是綜合上
    情，自難因上訴人空言指摘原審判決違背民事訴訟法第278
    條、第279 條、第289 條、民法第320 條規定及社會常情，
    即謂原審判決確實有何違背法令之處。參照前開說明，足認
    上訴人之上訴未合法表明上訴理由，從而其執上開事由提起
    上訴，顯不合法，應予駁回。
四、次按於小額訴訟之上訴程序，法院為訴訟費用之裁判時，應
    確定其費用額。又訴訟費用，由敗訴之當事人負擔。民事訴
    訟法第436條之19第1項、第436條之32第1項及第78條規定甚
    明。本件上訴既不合法，上訴費用自應由上訴人負擔，是上
    訴人負擔之訴訟費用額確定為1,500 元。
據上論結，本件上訴為不合法，依民事訴訟法第436條之32第1項
、第2項、第436條之19第1項、第444條第1項前段、第95條、第
78條，裁定如主文。
中　　華　　民　　國　　94　　年　　9 　　月　　30　　日
                  民事第三庭審判長法　官　潘進柳
                                  法　官　林望民
                                  法　官　林雯娟
以上正本係照原本作成
本裁定不得抗告
中　　華　　民　　國　　94　　年　　9 　　月　　30　　日
                                  書記官　簡維萍
